【裁判字號】    97,消債更,182
【裁判日期】    971024
【裁判案由】    更生事件
【裁判全文】
臺灣士林地方法院民事裁定           97年度消債更字第182號
債  務  人  甲○○
上列債務人因聲請更生事件，聲請保全處分，本院裁定如下：
    主  文
自本裁定公告之日起至民國九十七年十二月二十三日止，債權人
就聲請人所有之動產車牌號碼一二三-DC 號營業小客車不得開始
或繼續強制執行程序；聲請人就其所有之動產車牌號碼一二三
-DC 號營業小客車，不得為處分、移轉、信託或設定負擔等行為
。
聲請人其餘之聲請駁回。
    理  由
一、按法院就更生之聲請為裁定前，得因利害關係人之聲請或依
    職權，以裁定限制債務人履行債務及債權人對於債務人行使
    債權、停止對於債務人財產之強制執行程序等保全處分，消
    費者債務清理條例第19條第1 項第2 款及3 款固有明文。上
    開消費者債務清理條例第19條第1 項第2 款，係基於維持債
    權人間之公平受償，以債務人為對象，限制其履行債務，第
    3 款則為使債務人有重建更生之機會，以債權人為對象，限
    制其行使債權、聲請強制執行所為之保全（消費者債務清理
    條例第19條立法說明參照）。是法院就更生之聲請為裁定前
    ，自應依債務人之財產狀況，就保全處分對債務人更生目的
    達成之促進，及保全處分實施就相關利害關係所生影響，兼
    顧債權人權益，避免債務人惡意利用保全處分，阻礙債權人
    行使權利，或作為延期償付手段之可能性，綜合比較斟酌，
    決定有無以裁定為保全處分之必要，非謂債務人聲請即推認
    有保全處分之必要。
二、聲請意旨略以：債務人因財務困難，陷於有不能清償債務之
    虞，業已提出更生聲請於本院審理中。然債務人所有之計程
    車（車牌號碼123-DC號）為其謀生工具，現因積欠債權人三
    信商業銀行二期本息，致有被強行取車之虞。又債務人將來
    提出之更生還款方案有賴於行駛計程車取得報酬以茲清償，
    爰聲請限制債務人履行債務及債權人對於債務人行使債權，
    並停止對於債務人財產之強制執行程序等語。
三、經查：
  (一)本件債務人甲○○已向本院聲請更生，請求就債務人所有
      之車牌號碼123-DC號營業小客車為保全處分。債務人主張
      車牌號碼123-DC號營業小客車為其所有，並提出汽車行照
      、臺北市計程車駕駛人執業登記證、臺北衛星計程車隊繳
      款明細、油資統一發票、車輛保養費收據、計程車合作社
      費收據、臺北市停車管理處月票停車收費收據等件為證，
      堪認債務人生財之計程車輛可能將因債權人聲請強制執行
      而影響其營業活動。為避免債權人因聲請強制執行，變賣
      債務人之責任財產，以致其喪失生財之計程車輛，使債務
      人生活陷入困境或營業活動發生障礙，致妨礙債務人重建
      更生，從而債務人雖尚未經他債權人聲請強制執行，但預
      為聲請保全其生財之計程車輛，核非無理，爰斟酌實際需
      要，於更生之聲請為裁定前，准其就該車牌號碼123-DC號
      之營業小客車為保全處分。
  (二)次按，債權人於更生聲請裁定前，循訴訟、非訟程序取得
      執行名義，於付諸強制執行前，僅為債權存否及數額之確
      認，於防止債務人財產減少、債權人之公平受償，及債務
      人之重建更生，均不生影響。雖消費者債務清理條例第48
      條第2 項前段規定，法院裁定開始更生程序後，對於債務
      人不得開始或繼續訴訟及強制執行程序，乃因債權存否僅
      得依同條例第36條規定程序確認，為免重複程序之進行，
      始為上開規定，與首揭裁定開始更生前保全處分目的，迥
      然有別。又催收僅係債權人請求債務人清償債務之意思表
      示，本即無強制力，限制債權人對於債務人為清償債務之
      意思表示，對防止債務人財產減少，維持債務人間之公平
      受償，及債務人之重建更生等，亦無助益。是故，揆諸上
      開說明，尚無限制債務人履行債務及債權人對於債務人行
      使債權之必要，債務人聲請此項保全處分，於法即有未合
      ，應予駁回之。
四、爰裁定如主文。
中    華    民    國    97    年    10    月    24    日
                  民事第二庭  法      官  陳玉曆
上為正本係照原本作成。
如不服本裁定，應於裁定送達後10日內，以書狀向本院提出抗告
，並繳納抗告費新臺幣1 千元。
中    華    民    國    97    年    10    月    24    日
                              書  記  官  吳華瑋


司法院資訊處製作；財團法人民間司法改革基金會備份。
